【裁判字號】    98,易更,4
【裁判日期】    981231
【裁判案由】    違反毒品危害防制條例
【裁判全文】
臺灣彰化地方法院刑事判決               98年度易更字第4號
公  訴  人  臺灣彰化地方法院檢察署檢察官
被      告  甲○○
上列被告因違反毒品危害防制條例案件，經檢察官聲請簡易判決
處刑（98年度毒偵字第1542號），本院認不宜以簡易判決處刑（
原案號：98年度簡字第1616號），改依通常程序審理（98年度易
字第832 號），嗣經臺灣高等法院臺中分院撤銷發回（98年度上
易字第1478號），本院依簡式審判程序判決如下：
    主  文
甲○○施用第二級毒品，處有期徒刑貳月，如易科罰金以新臺幣
壹仟元折算壹日，緩刑貳年。
    犯罪事實及理由
壹、程序事項：
    本件經被告於準備程序期日為有罪之陳述，經受命法官告知
    簡式審判程序之旨，並聽取當事人之意見後，本院認無不得
    或不宜改依簡式審判程序進行之處，爰依刑事訴訟法第273
    條之1 第1 項，裁定由受命法官獨任進行簡式審判程序，則
    依據刑事訴訟法第273 條之2 、同法第159 條第2 項之規定
    ，不適用傳聞法則有關限制證據能力之相關規定；並得依同
    法第310 條之2 之準用同法第454 條之規定製作略式判決書
    ，依法僅需記載犯罪事實、證據名稱及應適用之法條，並得
    以簡略方式為之，合先敘明。
貳、實體事項：
一、構成犯罪事實：
    甲○○前於民國88年間因施用毒品案件，經本院裁定送觀察
    勒戒，因無繼續施用傾向，88年12月29日執行完畢釋放，經
    臺灣彰化地方法院檢察署檢察官以88年度毒偵字第1753號為
    不起訴處分確定，其於觀察勒戒釋放後5 年內，再於89年間
    因施用毒品案件，經本院裁定送觀察勒戒，因無繼續施用傾
    向，89年10月25日執行完畢釋放，經臺灣彰化地方法院檢察
    署檢察官以89年度毒偵字第4003號為不起訴處分確定。詎仍
    不知戒除毒癮，復基於施用第二級毒品甲基安非他命之犯意
    ，於98年6 月10日晚上8 、9 時左右，在彰化縣社頭鄉龍井
    村水井巷4 號住處廁所內，以將毒品甲基安非他命置於鋁箔
    紙上用火燒烤後，吸食其煙霧之方式，施用第二級毒品甲基
    安非他命1 次。嗣為警於98年6 月11日上午8 時20分許，在
    其位於彰化縣社頭鄉龍井村水井巷4 號之住處查獲，經徵其
    同意採尿液送驗，結果呈安非他命及甲基安非命陽性反應，
    始悉上情。
二、認定犯罪事實所憑之證據名稱：
  (一)彰化縣警察局田中分局委託檢驗尿液代號與真實姓名對照認
    證單（代號：H-191 號、98年6 月11日10時55分採尿）：足
    知送驗尿液為被告甲○○所親自排放。
  (二)詮昕科技股份有限公司98年6 月19日濫用藥物尿液檢驗報告
    （原樣編號：H-191 號、報告編號：00000000號）：檢出有
    安非他命及甲基安非他命陽性反應（安非他命檢出濃度為27
    67ng/ml 、甲基安非他命檢出濃度為30822ng/ml）。
  (三)臺灣高等法院被告前案紀錄表、刑案資料查註紀錄表、全國
    施用毒品案件紀錄表、受觀察勒戒人毒品及前科紀錄簡列表
    、矯正簡表。
  (四)被告甲○○之自白。
  (五)不再送觀察勒戒之理由：
    按甲基安非他命為毒品危害防制條例第2 條第2 項第2 款所
    稱之第二級毒品，不得施用、持有。次按毒品危害防制條例
    於92年7 月9 日修正公布，自93年1 月9 日施行，其中第20
    條、第23條將施用毒品之刑事處遇程序，區分為「初犯」及
    「5 年內再犯」、「5 年後再犯」。依其立法理由之說明：
    「初犯」，經觀察、勒戒或強制戒治後，應為不起訴處分或
    不付審理之裁定；經觀察、勒戒或強制戒治執行完畢釋放後
    ，「5 年內再犯」者，因其再犯率甚高，原實施之觀察、勒
    戒及強制戒治既已無法收其實效，爰依法追訴或裁定交付審
    理。至於經觀察、勒戒或強制戒治執行完畢釋放後，「5 年
    後再犯」者，前所實施之觀察、勒戒或強制戒治已足以遮斷
    其施用毒品之毒癮，為期自新及協助其斷除毒癮，仍適用「
    初犯」規定，先經觀察、勒戒或強制戒治之程序。從而依修
    正後之規定，僅限於「初犯」及「5 年後再犯」二種情形，
    始應先經觀察、勒戒或強制戒治程序。倘被告於5 年內已再
    犯，經依法追訴處罰，縱其第三次（或第三次以上）再度施
    用毒品之時間，在初犯經觀察、勒戒或強制戒治執行完畢釋
    放5 年以後，已不合於「5 年後再犯」之規定，且因已於「
    5 年內再犯」，顯見其再犯率甚高，原實施觀察、勒戒或強
    制戒治，已無法收其實效，即應依該條例第10條處罰。至於
    第三次（或第三次以上）施用毒品之時間，是否宜有期間限
    制？以多久為適宜？則分屬刑事政策、專門醫學之範圍，非
    審判機關所能決定，有待循立法途徑解決（最高法院98年度
    臺非字第252 號、97年度臺非字第540 號、95年度臺非字第
    59、65號判決，及最高法院97年9 月9 日97年度第5 次刑事
    庭會議決議參照）。本件被告於88年間因施用毒品案件，經
    本院裁定送觀察勒戒，因無繼續施用傾向，88年12月29日執
    行完畢釋放，經臺灣彰化地方法院檢察署檢察官以88年度毒
    偵字第1753號為不起訴處分確定，其於觀察勒戒釋放後5 年
    內，再於89年間因施用毒品案件，經本院裁定送觀察勒戒，
    因無繼續施用傾向，89年10月25 日 執行完畢釋放，經臺灣
    彰化地方法院檢察署檢察官以89年度毒偵字第4003號為不起
    訴處分確定，有卷附臺灣高等法院被告前案紀錄表可查，揆
    諸前開最高法院判決及決議，因被告於88年之第一次觀察勒
    戒後之5 年內，業有施用毒品之行為，則本次被告於98年6
    月10日再次施用毒品之犯行，即與5 年後再犯之情形有別，
    自應逕行起訴。
三、論罪科刑之理由：
  (一)按甲基安非他命為毒品危害防制條例第2 條第2 項第2 款所
    定之第二級毒品，不得非法持有、施用。核被告甲○○所為
    ，係犯毒品危害防制條例第10條第2 項之施用第二級毒品罪
    。
  (二)而被告於98年6 月11日上午10時55分許為警採尿之施用第二
    級毒品甲基安非他命之時間、地點及方式，已於本院準備程
    序時供述明確，起訴書記載被告於98年6 月11日上午10時55
    分為警採尿回溯72小時內某時施用第二級毒品安非他命之時
    間、地點、方式均不詳，似有未洽，附此敘明。
  (三)被告施用毒品而持有甲基安非他命之行為，為施用之高度行
    為所吸收，不另論罪。
  (四)爰審酌被告為國中畢業，智識程度不高，有鐵工專長，家中
    有妻子及3 名小孩，家庭經濟全賴被告1 人，僅於88、89年
    之觀察勒戒後再犯本件施用毒品之罪，其施用毒品係屬自戕
    行為並未損害他人，及其於犯罪後已深知悔悟並坦承犯行，
    茲量處如主文所示之刑，並諭知易科罰金之折算標準，以資
    儆懲。
  (五)末查被告甲○○前未曾因故意犯罪受有期徒刑以上刑之宣告
    ，有臺灣高等法院被告前案紀錄表1 份在卷足參，其因一時
    失慮而再度施用毒品，且於88、89年間至98年間均無任何毒
    品前科紀錄，本院深信被告在此事件後顯有悔過之誠意及自
    新之決心，經此偵審程序，當知所警惕，信無再犯之虞，本
    院綜衡上情認前開刑之宣告，已足策其遷善，所宣告之刑，
    以暫不執行為適當，併依法諭知緩刑2 年，用啟向善，並勵
    自新。
四、應適用之法律：
  (一)刑事訴訟法第273 條之1 第1 項、第299 條第1 項前段、第
    310 條之2 、第454 條第1 項。
  (二)毒品危害防制條例第10條第2 項，刑法第11條前段、第41條
    第1 項前段、第74條第1 項第1 款。
本案經檢察官葉建成到庭執行職務。
中    華    民    國    98    年    12    月    31    日
                  刑事第五庭    法  官  李淑惠
以上正本證明與原本無異。
如不服本判決應於收受判決後10日內向本院提出上訴書狀，並
應敘述具體理由。其未敘述上訴理由者，應於上訴期間屆滿後
20日內向本院補提理由書(均須按他造當事人之人數附繕本)
「切勿逕送上級法院」。
中    華    民    國    98    年    12    月    31    日
                                書記官  張清秀
附錄論罪科刑法條全文
毒品危害防制條例第10條
施用第一級毒品者，處 6 月以上 5 年以下有期徒刑。
施用第二級毒品者，處 3 年以下有期徒刑。

司法院資訊處製作；財團法人民間司法改革基金會備份。
